臺灣高等法院臺中分院刑事裁定　
111年度毒聲重字第141號
聲  請  人  
即受裁定人  張棟荃



上列聲請人即受裁定人因違反毒品危害防制條例案件，對於本院
111年度毒抗字第497號中華民國111年5月26日確定裁定（原審案
號：臺灣彰化地方法院111年度毒聲字第156號），聲請重新審理
，本院裁定如下：
    主  文
重新審理之聲請駁回。
    理  由
一、聲請意旨略以：聲請人即受裁定人張棟荃（下稱聲請人）首
    次施用毒品時間為民國94年4月26日，當時實際年齡25歲，
    關於「前科紀錄與行為表現」之「首次毒品犯罪年齡」應為
    「21-30歲」計5分，而非評估表認定之「20歲以下」計10分
    ；又聲請人父親因白內障手術，且術後修復期須由母親照料
    ，致無法前來所內探視，聲請人並非與家人不睦，仍有家人
    支持並提供經濟支援，有家書及匯票足憑，評估表認定「入
    所後無家人訪視」計5 分之部分，應予扣除。是經重新計分
    ，扣除前揭2項評分合計10分，總分應為54分，而無繼續施
    用毒品傾向，爰請求停止戒治處分等語。又本件聲請人於11
    1年5月30日雖係提出「聲明異議狀」，惟其案號欄記載「本
    院111年度毒抗字第497號」，主旨復謂「不服項目計分有誤
    乙事」，並請求停止戒治處分，則依其書狀內容，係指摘前
    開111年度毒抗字第497號裁定（下稱原確定裁定）令其入戒
    治處所強制戒治不當，核其真意應係對原確定裁定不服而聲
    請重新審理，先予敘明。
二、按觀察、勒戒及強制戒治之裁定確定後，有下列情形之一，
    認為應不施以觀察、勒戒或強制戒治者，受觀察、勒戒或強
    制戒治處分之人，或其法定代理人、配偶，或檢察官得以書
    狀敘述理由，聲請原裁定確定法院重新審理：一、適用法規
    顯有錯誤，並足以影響裁定之結果者；二、原裁定所憑之證
    物已證明為偽造或變造者；三、原裁定所憑之證言、鑑定或
    通譯已證明其為虛偽者；四、參與原裁定之法官，或參與聲
    請之檢察官，因該案件犯職務上之罪，已經證明者；五、因
    發現確實之新證據足認受觀察、勒戒或強制戒治處分之人，
    應不施以觀察、勒戒或強制戒治者；六、受觀察、勒戒或強
    制戒治處分之人，已證明其係被誣告者。聲請重新審理，應
    於裁定確定後30日內提起。但聲請之事由，知悉在後者，自
    知悉之日起算。法院認為無重新審理之理由，或程序不合法
    者，應以裁定駁回之。毒品危害防制條例（下稱毒品條例）
    第20條之1第1項、第2項、第4項前段分別定有明文。
三、經查：
　㈠聲請人因施用第一、二級毒品案件，經臺灣彰化地方法院（
    下稱彰化地院）以110年度毒聲字第716號裁定令入勒戒處所
    觀察、勒戒，因認有繼續施用傾向，再經同法院以111年度
    毒聲字第156號裁定令入戒治處所強制戒治，聲請人不服提
    起抗告，經本院於111年5月26日以111年度毒抗字第497號裁
    定駁回抗告確定，有臺灣高等法院被告前案紀錄表在卷可稽
    ，並經本院依職權調閱本院111年度毒抗字第497號電子卷證
    核閱無誤。
　㈡按有無繼續施用毒品傾向之評估標準，並非完全以受觀察、
    勒戒人勒戒後之結果為準，勒戒前之各種情況，仍應作為評
    估之依據，依勒戒處所評分說明手冊規定，係以前科紀錄與
    行為表現、臨床評估、社會穩定度三項合併計算分數，每一
    大項皆有靜態因子與動態因子。而關於有無繼續施用毒品傾
    向之評估標準，法務部業於110年3月26日以法矯字第110060
    01760號函修正頒布「有無繼續施用毒品傾向評估標準紀錄
    表」、「有無繼續施用毒品傾向評估標準評分說明手冊」，
    上開評分說明手冊載明判定之原則：「受觀察勒戒人入所後
    ，經過2週時間的觀察、勒戒，由處所及醫療人員依據其各
    項紀錄、資料及觀察勒戒期間之行為表現，加以評分。在勒
    戒人入所4至6週後，可再做一次評估以做必要之評分修正。
    每一大項皆有靜態因子與動態因子。先以靜態因子分數評分
    ，靜態因子分數總分在60分（含）以上為『有繼續施用毒品
    傾向』；60分以下，與動態因子分數相加，如果總分在60分
    （含）以上，為『有繼續施用毒品傾向』」，又評估標準紀錄
    表及說明手冊中「前科紀錄與行為表現」之第1題及第3題之
    計分方式修正如下(餘無修正)：㈠第1項「毒品犯罪相關司法
    紀錄」：計分方式修正為每筆(次)5分，總分上限為10分；㈡
    第3項「其他犯罪相關紀錄」：計分方式修正為每筆(次)2分
    ，總分上限為10分。故有無「繼續施用毒品傾向」，係依具
    體個案之臨床實務及相關事證等情綜合判定，有其相當之專
    業依據及標準，且涉及專門醫學，又衡酌強制戒治之目的，
    係為協助施用毒品者戒斷毒品之心癮及身癮所為之一種保安
    處分類型，而該評估標準係將與判斷有無繼續施用傾向之相
    關因素加以列舉及量化，適用於每一位受觀察
　　、勒戒處分之人，具一致性、普遍性、客觀性，以利執法者
    判定受勒戒人有無繼續施用毒品傾向，倘其評估由形式上觀
    察，無擅斷或濫權等明顯不當情事，法院應予尊重。查聲請
    人於執行觀察、勒戒期間，前經法務部矯正署○○看守所附設
    勒戒處所據前開修正後之評估標準，就聲請人之前科紀錄與
    行為表現、臨床評估、社會穩定度等3大項因素（每大項均
    有靜態因子與動態因子）進行評估，其中：⑴前科紀錄與行
    為表現部分合計為32分（有13筆毒品犯罪相關司法紀錄以上
    限10分計算、首次毒品犯罪年齡為「20歲以下」計10分、有
    15筆其他犯罪相關紀錄以上限10分計算、入所時尿液毒品檢
    驗為「無藥物反應」計0分，上開4項靜態因子合計為30分；
    所內行為表現之動態因子持續於所內抽菸計2分）。⑵臨床評
    估部分合計為27分（有多重毒品濫用海洛因、安非他命計10
    分、有合法物質濫用菸品計2分、無注射使用計0分、使用年
    數超過1年計10分，上開靜態因子合計為22分；無精神疾病
    共病（含反社會人格）計0分，臨床綜合評估（含病識感、
    動機、態度、就醫意願）為「偏重」計5分，上開動態因子
    合計為5分）。⑶社會穩定度部分合計為5分（有全職工作送
    貨司機計0分，家人無濫用藥物計0分，上開靜態因子合計0
    分；入所後無家人訪視計5分、出所後與家人同住計0分，上
    開動態因子計5分）。以上前科紀錄與行為表現、臨床評估
    、社會穩定度等總分合計為64分（靜態因子共計52分
　　，動態因子共計12分），綜合判斷後認有繼續施用毒品傾向
　　，有該所111年4月6日○所衛字第11140000660號函附有無繼
　　續施用毒品傾向證明書、有無繼續施用毒品傾向評估標準紀
　　錄表在卷可稽（毒偵卷第75-77頁）。而前述綜合判斷之結
    果，係由該所具相關專業知識經驗之醫師，依其本職學識，
    於聲請人觀察、勒戒期間，就其過往前科紀錄與行為表現、
    臨床評估及社會穩定度等因素所為之綜合判斷，具有科學驗
    證所得之結論，且由形式上觀察，並無擅斷或濫權等明顯不
    當之情事，自得資為判斷聲請人有無繼續施用毒品傾向之證
    明。準此，堪認彰化地院依檢察官之聲請，裁定令聲請人入
    戒治處所施以強制戒治，其期間為6個月以上，至無繼續強
    制戒治之必要為止，但最長不得逾1年，並無不當，本院原
    確定裁定因而駁回聲請人所提抗告，於法並無不合。　　
　㈢聲請意旨雖稱其首次施用毒品時間為94年4月26日，當時實際
    年齡25歲云云。惟依前揭被告前案紀錄表所示，聲請人前曾
    因施用毒品案件，自88年6月26日在臺灣○○看守所附設勒戒
    處所執行觀察、勒戒，因無繼續施用傾向，於同年7月13日
    出所，並經臺灣彰化地方檢察署檢察官以88年度偵字第6747
    號為不起訴處分確定（本院卷第31、70頁），可見聲請早於
    88年6月26日之前某日，即其未滿20歲之際（按其69年6月17
    日生，應於89年6 月17日始滿20歲），已有施用毒品之情形
    ，依前揭評估標準紀錄表之評分採計，首次毒品犯罪年齡為
    「20歲以下」者應計10分，則聲請人此項計分應為10分，自
    屬無誤。又「家人是否入所探視」一項，乃勒戒處所評估受
    觀察、勒戒處分人家庭支持程度之方式，主要係考量施用毒
    品者是否有強力之家庭支持而得以遠離毒品。聲請人既不否
    認自其入所後至前開評估時止，確無家人訪視，而家人有無
    訪視為客觀事實，縱聲請意旨所述家人未予探視原因為真，
    然無論家人完全未訪視之背後原因為何，其支持強度與書信
    往返或寄入匯票等方式確有差異，則前揭評估標準紀錄表之
    評估結果，以入所後無家人訪視，列計5分，難認有誤。聲
    請人上開主張，顯不足以動搖原確定裁定認定之事實
　　，無從採為有利於聲請人之認定。
　㈣基上所述，聲請意旨雖以前開情詞聲請重新審理，惟其主張
    並不符合毒品條例第20條之1第1項第5款發現確實之新證據
    足認聲請人應不施以強制戒治情形，另聲請意旨並未指陳原
    確定裁定有何符合毒品條例第20條之1第1項第1款至第4款、
    第6款之重新審理事由，尚難認其聲請合於毒品條例重新審
    理之規定，本件聲請為無理由，應予駁回。
據上論斷，應依毒品危害防制條例第20條之1第4項前段，裁定如
    主文。
中　　華　　民　　國　　111 　年　　6 　　月　　21　　日
            刑事第十庭     審判長法　官   陳  宏  卿
                                 法　官   簡  芳  潔
                                 法　官   林  美  玲
以上正本證明與原本無異。
不得抗告。
                                 書記官   趙  郁  涵
　　　　　　　　　　　　　　　　 
中　　華　　民　　國　　111 　年　　6 　　月　　21　　日